臺灣高等法院高雄分院刑事判決
111年度上易字第309號
上  訴  人  臺灣高雄地方檢察署檢察官
被      告  鄭丞志


選任辯護人  劉彥廷律師
            陳建宏律師
上列上訴人因被告妨害秘密案件，不服臺灣高雄地方法院111年
度審易字第246號，中華民國111年6月29日第一審判決（起訴案
號：臺灣高雄地方檢察署111年度偵字第604號），提起上訴，本
院判決如下：
    主  文
原判決撤銷。
鄭丞志犯無故以照相竊錄他人身體隱私部位罪，處拘役叁拾日，
如易科罰金，以新臺幣壹仟元折算壹日。
    事  實
一、鄭丞志基於無故以照相竊錄他人身體隱私部位之犯意，於民
    國110年9月22日19時40分許，在高雄市○○區○○○○○○○0號出口
    租借腳踏車處，見黃○○（真實姓名年籍詳卷）身著長裙整理
    前背之背包而不注意之際，無故以手機自黃○○後方從小腿處
    往上拍攝黃○○裙下之身體隱私部位，因手機碰觸黃○○兩腿間
    之腳踝，黃○○驚覺遭人偷拍，隨即喝叱鄭丞志，鄭丞志遭黃
    ○○發現偷拍他人裙底隱私部位後，旋依黃○○之要求，刪除所
    竊錄之照片，並自稱已將手機格式化後，黃○○始同意其離去
    。
二、案經黃○○訴由高雄市政府警察局苓雅分局報告臺灣高雄地方
    檢察署檢察官偵查起訴。
    理  由
一、證據能力：
　　按被告以外之人於審判外之陳述，雖不符刑事訴訟法第159
    條之1至第159條之4之規定，而經當事人於審判程序同意作
    為證據，法院審酌該言詞陳述或書面陳述作成時之情況，認
    為適當者，亦得為證據，刑事訴訟法第159條之5第1項定有
    明文。查本判決所引用屬於傳聞證據之部分，均已依法踐行
    調查證據程序，且檢察官、被告鄭丞志（下稱被告）及其辯
    護人於本院準備程序時，分別對證據能力為明示同意（見本
    院卷第62頁），迄至言詞辯論終結止，均未聲明異議，基於
    尊重當事人對於傳聞證據之處分權，及證據資料愈豐富愈有
    助於真實發現之理念，本院審酌該等證據作成時情況，並無
    違法取證之瑕疵，且無顯不可信之情形，以之作為證據應屬
    適當，自均有證據能力。
二、認定犯罪事實所憑之證據及理由
　　前揭犯罪事實，雖據被告於原審第一次準備程序時供承不諱
    （見原審卷第33-35頁），但被告於警詢時先稱:一時好奇持
    手機偷拍告訴人裙底，後稱:我沒有拍到她的照片（見警卷
    第2、3頁），於偵訊、原審第二次準備程序、審理程序及本
    院準備程序、審理程序中均稱:我沒有拍到（見偵卷第17頁
    、原審卷第73、83頁，本院卷第61、89頁）云云。惟查:
（一）被告於原審第一次準備程序時認罪之自白，核與告訴人黃
      ○○（下稱告訴人）證述：「110年09月22日晚間19時40-50
      分，我走到三多捷運站五號出口旁邊的U-BIKE站要租借腳
      踏車，騎車之前，我在腳踏車旁整理我的包包，然後就感
      覺到我的右腳踝有東西碰到，轉頭就發現到一個男子用手
      機偷拍我的裙底。我叫他刪除偷拍的照片。（你在現場有
      確定對方將偷拍之照片刪除？）手機都是他在操作，他跟
      我說他將手機重置，他操作重置時，他都把手機給我看」
      、「（對方有無拍攝成功？）有拍成功，因為他一發現我
      知道時，手就開始操作手機了，我就叫他刪掉」、「我問
      他說你有在拍照嗎，請你删掉，他就說我刪掉了」（見警
      卷第6頁，偵卷第14、17頁）等語相符，並有原審勘驗現
      場監視器畫面結果「被告已將手機置放在告訴人裙底正下
      方，手機螢幕發生亮光」，有原審勘驗筆錄在卷可證（見
      原審卷第75頁），由上述證據可知:
1.被告若未偷拍成功，顯然會在第一時間反駁告訴人其並未偷拍
  告訴人隱私部位，而不會立即操作手機，並向告訴人表示「我
  刪掉了」等語；且一般人手機內除照片外，尚有儲存大量聯絡
  人資料、APP等訊息，一旦重置（格式化）將有全數消失之可
  能，故除非有重大必須性，當不會輕易將手機格式化，詎被告
  竟主動向告訴人表示願將手機格式化（見本院卷第86頁被告陳
  述），並向告訴人展示手機，表示其已將手機格式化完成，以
  取信告訴人，顯係為偷拍成功之作賊心虛舉動。
2.被告自承:（螢幕為何會發生亮光?）那是手機的照相燈，我持
  手機放在告訴人裙下有2秒的時間（見本院卷第85、89頁）等
  語，且由現場監視光碟觀之，被告將手機放在告訴人裙底正下
  方時，手機螢幕方發生亮光，顯見被告有充足時間，且已按下
  快門，手機螢幕方會因此發出亮光。
是被告前揭任意性之自白確與事實相符，堪以採信，自得做為論
罪之證據。
（二）本院認定被告辯解不可採之理由:
1.被告於本院辯稱:勘驗筆錄中，手機螢幕亮光是手電筒的燈，
  不是閃光燈，手電筒是蹲下之前開的云云（見本院卷第86、88
  -89頁）。然被告若果真於蹲下偷拍前，即開啟手電筒亮光，
  則現場監視光碟將可見手機從頭到尾均有亮光出現，而非手機
  在告訴人裙底正下方時，螢幕方發生亮光，是其辯解顯與事實
  不符。
2.被告自承其教育程度為專科畢業，擔任保全月入新臺幣（下同
  ）3萬5千元（見警卷第1頁、本院卷第93頁），乃為受過相當
  教育之人，智識程度正常、意識清楚，於本院發生後與告訴人
  達成和解，並已支付高額賠償金12萬元，有臺灣高雄地方法院
  111年度雄司附民移調字第495號調解筆錄可證（見原審卷第45
  頁），若其並未偷拍成功，焉有甘願支付高於其3個月薪資之
  賠償金之理，益證其辯解係屬虛偽。
(三)綜上所述，本案事證明確，被告無故以照相竊錄他人身體隱
    私部位犯行堪以認定，應依法論科。
三、論罪：
    核被告所為，係犯刑法第315條之1第2款之無故以照相竊錄
    他人身體隱私部位罪。　
四、原審以本案並無積極事證可資證明被告有罪，固非無見。惟
    查本案被告一度於原審第一次準備程序認罪，已有任意性自
    白存在，其雖另否認犯行，但有上開證人證述及非供述證據
    可資佐證，原判決疏未審酌相關事證，遽為被告無罪判決，
    認事用法，容有不當。檢察官上訴意旨執此指摘原判決不當
    ，為有理由，自應由本院將原判決予以撤銷改判。
五、爰審酌被告以拍照方式竊錄告訴人身體隱私部位，侵害告訴
    人隱私，造成告訴人身心受創，其雖於原審與告訴人達成調
    解，並支付賠償金，但於本院否認犯行，犯後態度難謂良好
    ，並衡酌被告自陳為專科畢業之智識程度，擔任保全，月收
    入約3萬5千元，未婚等經濟及生活狀況等一切情狀，量處如
    主文第2項所示之刑，並諭知易科罰金之折算標準。　
六、另審酌被告於本院仍有諸多辯解，難認有悛悔實據，告訴人
    於本院已無表示願宥恕被告之意（告訴人於本院未表示願給
    被告緩刑機會，見本院卷第90-91、92頁），本院為使被告
    能確實省思其行為對於他人隱私權所造成之侵害，認前開所
    宣告之刑仍以執行為適當，爰不為緩刑之宣告，併此敘明。
七、按刑法第315條之1、第315條之2竊錄內容之附著物及物品，
    不問屬於犯人與否，沒收之，同法第315條之3定有明文。所
    謂竊錄內容之「附著物」，於文字、圖畫係指紙張等物；聲
    音指錄音帶、唱片、光碟片等物；影像則指影片、膠捲、錄
    影帶、磁碟片、光碟片等物，均屬竊錄內容得以附著、物理
    上具體存在之有體物。本案被告所竊錄告訴人身體隱私部位
    之照片，係屬電磁紀錄，而經被告陳明其已將照片刪除，卷
    內亦無證據顯示仍有附著上開照片檔案之有體物存在，要難
    依前開規定予以沒收。至於被告用以竊錄之手機，並未扣案
    ，無證據證明現仍存在，為免執行困難，爰不予宣告沒收。
據上論結，應依刑事訴訟法第369 條第1 項前段、第364 條、第
299 條第1 項前段，判決如主文。
本案經檢察官蘇聰榮提起公訴，檢察官范文欽提起上訴，檢察官
何景東、楊慶瑞到庭執行職務。
中　　華　　民　　國　　111 　年　　11　　月　　24　　日
                  刑事第七庭    審判長法  官　李璧君
                                      法  官　鍾佩真
                                      法  官　石家禎
以上正本證明與原本無異。　　　　　　　　　　　　　　　　
如不服本判決，應於判決送達後20日內向本院提出上訴狀，其未
敘述理由者並應於提出上訴狀後20日內向本院補提理由書（應附
繕本）。
中　　華　　民　　國　　111 　年　　11　　月　　24　　日
                                      書記官　楊馥華
附錄本判決論罪科刑法條：
刑法第315條之1（妨害秘密罪）
有下列行為之一者，處3年以下有期徒刑、拘役或30萬元以下罰
金：
一、無故利用工具或設備窺視、竊聽他人非公開之活動、言論、
    談話或身體隱私部位者。
二、無故以錄音、照相、錄影或電磁紀錄竊錄他人非公開之活動
    、言論、談話或身體隱私部位者。